臺灣高雄地方法院刑事判決　　　　　　　96年度訴字第1141號
公　訴　人　臺灣高雄地方法院檢察署檢察官
被　　　告　乙○○
選任辯護人　洪耀臨律師
上列被告因違反槍砲彈藥刀械管制條例案件，經檢察官提起公訴
（95年度偵字第29749號），本院判決如下：
    主  文
乙○○連續未經許可持有空氣槍，處有期徒刑肆年，併科罰金新
臺幣陸萬元，罰金如易服勞役，以新臺幣壹仟元折算壹日。扣案
如附表一、二所示之物均沒收。
    事  實
一、乙○○明知未經中央主管機關許可，不得持有空氣槍及具殺
    傷力之槍枝，竟基於概括犯意，連續自民國92年間起至94年
    間止，在不詳地點，利用電腦連接網際網路至不詳拍賣網站
    ，以每枝新臺幣（下同）10,000元至1 萬餘元不等價格購得
    如附表一所示之空氣槍及可發射子彈具有殺傷力之槍枝，未
    經許可而持有之。嗣於95年11月11日14時30分許，為警前往
    乙○○高雄市旗津區南汕里南汕巷35號住處搜索查獲，並扣
    得如附表一所示之槍枝及附表二所示供附表一所示槍枝擊發
    以造成殺傷力之物。
二、案經高雄市政府警察局苓雅分局報請臺灣高雄地方法院檢察
    署檢察官偵查起訴。
    理  由
一、訊據被告乙○○對於上開犯罪事實坦承不諱，且有扣案如附
    表一所示之槍枝在案可稽。而附表一所示槍枝經實際試射結
    果，皆已超過足以穿入人體皮肉層所得負擔之單位面積動能
    每平方公分20焦耳之標準，有高雄縣政府警察局95年12月21
    日高縣警鑑字第0950088629號槍彈鑑定書1 份在卷可稽（偵
    查卷第37頁至第45頁），且上開槍枝並非模擬槍，亦有高雄
    縣政府警察局96年5 月9 日高縣警鑑字第0960019073號函文
    1 紙在卷可查（本院卷第28頁），是被告之自白與事實相符
    ，應堪採為認定被告有罪之證據。本件事證明確，被告犯行
    堪以認定。
二、按未經許可持有槍彈為繼續犯，於其終止持有之前，犯罪行
    為仍在繼續實施之中，其間法律縱有變更，但其行為既繼續
    實施至新法施行以後，自無行為後法律變更，應為新舊法比
    較之問題，而應適用其行為終止時之現行條例論處（最高法
    院89年度臺非字第186 號判決意旨參照）。槍砲彈藥刀械管
    制條例關於空氣槍及其他可發射金屬具有殺傷力之槍枝之相
    關規定，雖經總統於94年1 月26日修正公布，並自公布日起
    第3 日即自同年1 月28日起施行。修正前原條例第8 條第4
    項規定未經許可，持有空氣槍及其他可發射金屬具有殺傷力
    之槍枝者，處1 年以上7 年以下有期徒刑，併科新臺幣
    7,000,000 元以下罰金；嗣修正後則將空氣槍之規定改列於
    同條例第8 條，並於該條第4 項規定：未經許可，持有空氣
    槍及其他可發射金屬具有殺傷力之槍枝者，處3 年以上10年
    以下有期徒刑，併科新臺幣7,000,000 元以下罰金。然被告
    乙○○自92年間起至94年間陸續購得而持有空氣槍及其他可
    發射金屬具有殺傷力之槍枝，持有狀態繼續至95年11月11日
    被查獲時止，依前述說明不生法律變更之問題，應以95年查
    獲時（即94年1 月26日修正公布施行）之槍砲彈藥刀械管制
    條例為行為時之法律。被告未經許可，先後持有附表一編號
    4 、5 、6 號所示空氣槍，核其所為，均係犯槍砲彈藥刀械
    管制條例第8 條第4 項之未經許可持有空氣槍罪，另被告未
    經許可，先後持有附表一編號1 、2 、3 、7 號所示可發射
    金屬具有殺傷力之槍枝，所為均係犯槍砲彈藥刀械管制條例
    第8 條第4 項之未經許可持有其他可發射金屬具殺傷力之槍
    枝罪（被告行為後，刑法第33條第5 款業於94年2 月2 日修
    正公布，並自95年7 月1 日起施行；修正後刑法第33條第5
    款規定「罰金：新臺幣1,000 元以上，以百元計算之。」，
    與修正前刑法第33條第5 款規定「罰金：1 元以上。」不同
    。比較新舊法結果，以舊法較有利於行為人，故依刑法第2
    條第1 項前段規定，本案關於法定刑罰金部分，自應適用行
    為時之法律即修正前刑法第33條第5 款規定決定其罰金部分
    之法定刑）。被告先後7 次持有空氣槍及具殺傷力之槍枝之
    行為，均時間緊接，罪名與犯罪構成要件相同，顯係基於概
    括犯意為之，為連續犯，均應依修正前刑法第56條之規定，
    論以較重之未經許可持有空氣槍一罪，並加重其刑（被告行
    為後，刑法第56條連續犯之規定，業於94年2 月2 日修正公
    布刪除，並於95年7 月1 日施行，則被告之犯行，因行為後
    新法業已刪除連續犯之規定，此刪除雖非犯罪構成要件之變
    更，但顯已影響行為人刑罰之法律效果，自屬法律有變更，
    依新法第2 條第1 項規定，比較新、舊法結果，仍應適用較
    有利於被告之行為時法律即舊法論以連續犯）。爰審酌被告
    於此社會治安日益惡化之際，持有為數非少之槍枝，對社會
    治安存有高度潛在危險性，惟念其尚無將槍枝作為不法使用
    ，及犯後坦承犯行，態度良好等一切情狀，量處如主文所示
    之刑，以示懲儆，且就罰金刑之部分，諭知易服勞役之折算
    標準（又按被告於行為時，刑法第42條第2 項前段規定：「
    易服勞役以1 元以上3 元以下折算1 日」，又被告行為時之
    易服勞役折算標準，業據修正前罰金罰鍰提高標準條例第2
    條前段規定，就其原定數額提高為100 倍折算1 日，則本件
    被告行為時之易服勞役折算標準，應以銀元300 元折算1 日
    ，即新臺幣900 元折算1 日。惟95年7 月1 日修正公布施行
    之刑法第42條第3 項前段規定：「易服勞役以新臺幣1,000
    元、2,000 元或3,000 元折算1 日。」，比較修正前後之易
    服勞役折算標準，以修正後之規定，較有利於被告，則應依
    刑法第2 條第1 項但書規定，適用修正後之刑法第42條第3
    項前段規定，定其折算標準）。扣案如附表一所示之槍枝均
    屬違禁物，應依刑法第38條第1 項第1 款宣告沒收，另扣案
    如附表二所示之鋼珠、鉛彈、瓦斯鋼瓶、二氧化碳鋼瓶、槍
    管、槍枝零件等物，均係被告所有，業據被告於警詢中供承
    在卷（見警卷第2 頁至第5 頁），且係供上開扣案附表一所
    示槍枝擊發以造成殺傷力之物，核屬供犯罪所用之物，併依
    刑法第38條第1 項第2 款規定，予以宣告沒收。
三、被告雖以其患有憂鬱症，且犯後態度良好、對於犯行坦承不
    諱等情，請求本院依刑法第19條第2 項、第59條酌減其刑，
    惟按刑法第59條規定犯罪情狀可憫恕者，得酌量減輕其刑，
    固為法院依法得自由裁量之事項，然非漫無限制，必須犯罪
    另有特殊之原因與環境，在客觀上足以引起一般同情，認為
    即予宣告法定低度刑期尤嫌過重者，始有其適用。是為此項
    裁量減刑時，必須就被告全部犯罪情狀予以審酌在客觀上是
    否有足以引起社會上一般人之同情，而可憫恕之情形，始稱
    適法（最高法院88年度臺上字第6683號判決要旨參照）。本
    件被告罹患精神官能性憂鬱症，自88年2 月6 日至96年1 月
    4 日在高雄市立凱旋醫院治療，固然有上開醫院96年1 月4
    日診斷書1 份在卷可佐，惟自被告於警詢、偵查、本院準備
    程序及審理程序之陳述觀之，被告並無不能辨識其行為違法
    或欠缺依其辨識而行為之能力，且被告自知罹患憂鬱症，心
    理狀態非十分健全，竟以持有具有殺傷力之槍枝作為嗜好，
    非但引起家人心理恐懼，並造成社會治安之潛在危險，衡情
    並無何等足以引起一般同情之客觀情狀而應予以憫恕，爰不
    依刑法第19條第2 項、第59條酌減其刑，附此敘明。
四、不另為無罪之諭知部分
  (一)公訴意旨另以：被告乙○○明知未經中央主管機關許可，不
    得持有槍枝之主要組成零件，竟基於概括犯意，連續自92年
    間起至94年間止，在不詳地點，利用電腦連接網際網路至不
    詳拍賣網站，購得槍管26枝、槍枝零件11枝，因認被告另涉
    犯槍砲彈藥刀械管制條例第13條第4 項未經許可持有主要組
    成零件罪嫌等語。
  (二)惟查：扣案槍管及槍枝零件，經送請內政部鑑驗結果為：「
    送鑑槍管26枝、槍枝零件11枝，係玩具廠商產製之具空氣槍
    槍管外型金屬管28枝、鋼瓶氣室組件2 枝及空氣槍氣閥槍枝
    7 枝，認均非屬本部86年11月24日台（86）內警字第867068
    3 號公告之槍砲主要組成零件」，此有內政部96年3 月28日
    內授警字第0960870500號函1 份存卷可參（本院卷第18頁）
    。從而，被告持有扣案之具空氣槍槍管外型金屬管28枝、鋼
    瓶氣室組件2 枝及空氣槍氣閥槍枝7 枝之行為，自不該當於
    槍砲彈藥刀械管制條例第13條第4 項之持有槍枝主要組成零
    件罪，惟公訴人既認此部分如構成犯罪，與前開已起訴論罪
    科刑之未經許可持有空氣槍部分，具有想像競合犯之一罪關
    係，爰不另為無罪之諭知。
據上論斷，應依刑事訴訟法第299 條第1 項前段，槍砲彈藥刀械
管制條例第8 條第4 項，刑法第2 條第1 項、第11條前段、（修
正前）第56條、第42條第3 項、第38條第1 項第1 款、第2 款，
判決如主文。
本案經檢察官甲○○到庭執行職務。
中　　華　　民　　國　　96　　年　　6 　　月　　20　　日
                  鳳山刑事第一庭審判長法　官  黃三友
                                      法  官  林永村
                                      法  官  林芳華
以上正本證明與原本無異。
如不服本判決，應於判決送達後10日內，向本院提出上訴狀。
中　　華　　民　　國　　96　　年　　6 　　月　　20　　日
                                      書記官  黃靖媛
附錄本案論罪科刑法條
槍砲彈藥刀械管制條例第8條
未經許可，製造、販賣或運輸鋼筆槍、瓦斯槍、麻醉槍、獵槍、
空氣槍或第4 條第1 項第1 款所定其他可發射金屬或子彈具有殺
傷力之各式槍砲者，處無期徒刑或5 年以上有期徒刑，併科新臺
幣1 千萬元以下罰金。
未經許可，轉讓、出租或出借前項所列槍枝者，處5 年以上有期
徒刑，併科新臺幣1 千萬元以下罰金。
意圖供自己或他人犯罪之用，而犯前2項之罪者，處無期徒刑或7
年以上有期徒刑，併科新臺幣1千萬元以下罰金。
未經許可，持有、寄藏或意圖販賣而陳列第1 項所列槍枝者，處
3 年以上10年以下有期徒刑，併科新臺幣700 萬元以下罰金。
第 1 項至第 3 項之未遂犯罰之。
附表一
┌──┬──────┬────────────────┬─────┐
│編號│槍枝管制編號│型式                            │ 備   註  │
├──┼──────┼────────────────┼─────┤
│ 一 │0000000000  │係仿美國COLT廠M16A2 外型製造之空│具殺傷力  │
│    │            │氣長槍，以銜接同案中型高壓鋼瓶內│          │
│    │            │氣體為發射動力，經實際測試，可發│          │
│    │            │射彈丸，測得鋼珠（直徑7.94mm、重│          │
│    │            │2.06公克）之發射速度分別為208 、│          │
│    │            │206 、203 公尺/ 秒，計算其動能分│          │
│    │            │別為44.56 、43.71 、42.45 焦耳，│          │
│    │            │單位面積動能分別為90.00 、88.28 │          │
│    │            │、85.72焦耳/平方公分。          │          │
├──┼──────┼────────────────┼─────┤
│ 二 │0000000000  │係仿美國COLT廠M16A2 外型製造之空│具殺傷力  │
│    │            │氣長槍，以銜接同案中型高壓鋼瓶內│          │
│    │            │氣體為發射動力，經實際測試，可發│          │
│    │            │射彈丸，測得鋼珠（直徑約6mm 、重│          │
│    │            │0.88公克）之發射速度分別為238、 │          │
│    │            │225、226 公尺/ 秒，計算其動能分 │          │
│    │            │別為24.92、22.28 、22.47焦耳，單│          │
│    │            │位面積動能分別為88.15、78.78、79│          │
│    │            │.48 焦耳/平方公分。             │          │
├──┼──────┼────────────────┼─────┤
│ 三 │0000000000  │係仿美國COLT廠M4外型製造之空氣長│具殺傷力  │
│    │            │槍，以銜接同案中型高壓鋼瓶內氣體│          │
│    │            │為發射動力，經實際測試，可發射彈│          │
│    │            │丸，測得鋼珠（直徑約7.94mm 、重 │          │
│    │            │2.06公克）之發射速度分別為212 、│          │
│    │            │213 、212 公尺/ 秒，計算其動能分│          │
│    │            │別為46.29 、46.73 、46.29焦耳， │          │
│    │            │單位面積動能分別為93.49、94.38、│          │
│    │            │93.49焦耳/平方公分。            │          │
├──┼──────┼────────────────┼─────┤
│ 四 │0000000000  │係CROSMAN 廠製造之M1077 型空氣長│具殺傷力  │
│    │            │槍，以裝填小型高壓鋼瓶內氣體為發│          │
│    │            │射動力，經實際測試，可發射彈丸，│          │
│    │            │測得錐形鉛丸（直徑約4.5mm 、重  │          │
│    │            │0.73公克）之發射速度分別為141 、│          │
│    │            │140 、138 公尺/ 秒，計算其動能分│          │
│    │            │別為7.26、7.15、6.95焦耳，單位面│          │
│    │            │積動能分別為45.63、44.98、43.71 │          │
│    │            │焦耳/平方公分。                 │          │
├──┼──────┼────────────────┼─────┤
│ 五 │0000000000  │係CROSMAN 廠製造之M1077 型空氣長│具殺傷力  │
│    │            │槍，以裝填小型高壓鋼瓶內氣體為發│          │
│    │            │射動力，經實際測試，可發射彈丸，│          │
│    │            │測得錐形鉛丸（直徑約4.5mm 、重  │          │
│    │            │0.73公克）之發射速度分別為130 、│          │
│    │            │131 、134 公尺/ 秒，計算其動能分│          │
│    │            │別為6.17、6.26、6.55焦耳，單位面│          │
│    │            │積動能分別為38.79 、39.38 、41.2│          │
│    │            │1 焦耳/ 平方公分。              │          │
├──┼──────┼────────────────┼─────┤
│ 六 │0000000000  │係GAMO廠製造之HUNTER 1250 型空氣│具殺傷力  │
│    │            │長槍，以拉柄壓縮填充槍身氣室氣體│          │
│    │            │為發射動力，經實際測試，可發射彈│          │
│    │            │丸，測得錐形鉛丸（直徑約4.5mm 、│          │
│    │            │重0.73公克）之發射速度分別為291 │          │
│    │            │、291 、294 公尺/ 秒，計算其動能│          │
│    │            │分別為30.91 、30.91 、31.55 焦耳│          │
│    │            │，單位面積動能分別為194.34、    │          │
│    │            │194.34、198.37焦耳/ 平方公分。  │          │
├──┼──────┼────────────────┼─────┤
│ 七 │0000000000  │係仿長槍外型製造之空氣長槍，以快│具殺傷力  │
│    │            │速接頭管線連接大型高壓鋼瓶內氣體│          │
│    │            │為發射動力，經實際試射（氣壓    │          │
│    │            │18kg/平方公分） ，可發射彈丸，測│          │
│    │            │得鋼珠（直徑約6mm 、重0.88 公克 │          │
│    │            │）之發射速度分別為118 、108 、  │          │
│    │            │120 公尺/ 秒，計算其動能分別為  │          │
│    │            │6.13、5.13、6.34焦耳，單位面積動│          │
│    │            │能分別為21.67 、18.15 、22.41 焦│          │
│    │            │耳/ 平方公分。                  │          │
└──┴──────┴────────────────┴─────┘
附表二
┌──┬────────────┬───────────┐
│編號│名稱                    │數量                  │
├──┼────────────┼───────────┤
│一  │鋼珠                    │2罐                   │
├──┼────────────┼───────────┤
│二  │鉛彈                    │17盒                  │
├──┼────────────┼───────────┤
│三  │瓦斯鋼瓶                │2罐                   │
├──┼────────────┼───────────┤
│四  │二氧化碳鋼瓶            │5罐                   │
├──┼────────────┼───────────┤
│五  │具空氣槍槍管外型金屬管  │28枝                  │
├──┼────────────┼───────────┤
│六  │鋼瓶氣室組件            │2枝                   │
├──┼────────────┼───────────┤
│七  │空氣槍氣閥槍機          │7枝                   │
└──┴────────────┴───────────┘
